臺灣雲林地方法院交通事件裁定　　　　100年度交聲字第130號
原處分機關　交通部公路總局嘉義區監理所
異　議　人
即受處分人　陳延誠
上列異議人即受處分人因違反道路交通管理處罰條例案件，對於
交通部公路總局嘉義區監理所民國100 年9 月5 日所為之裁決處
分（原處分案號：嘉監裁字第裁70-L00000000號），聲明異議，
本院裁定如下：
    主  文
原處分撤銷。
陳延誠汽車駕駛人，駕駛汽車經測試檢定酒精濃度超過規定標準
，處罰鍰新臺幣壹萬玖仟伍佰元，記違規點數伍點，並應接受道
路交通安全講習。
    理  由
壹、原處分意旨略以：異議人即受處分人（下稱異議人）陳延誠
    於民國100 年7 月9 日9 時20分許，酒後駕駛車牌號碼8200
    - DR號自用小客貨車，行經嘉義縣水上鄉大堀村江竹仔時，
    與案外人張慧珍所駕駛之車牌號碼772-EDD 號重型機車發生
    擦撞，致張慧珍受傷，經嘉義縣警察局水上分局員警對其進
    行酒精濃度測試，測得其呼氣酒精濃度達每公升0.35毫克，
    超過標準值0.25毫克，因而製單舉發，嗣交通部公路總局嘉
    義區監理所（下稱原處分機關）以其違規事實明確，依道路
    交通管理處罰條例第35條第1 項第1 款、第24條第1 項第2
    款（原處分漏載項、款），及違反道路交通管理事件統一裁
    罰基準表之規定，裁處異議人罰鍰新臺幣（下同）19,500元
    ，吊扣駕駛執照24個月，並應參加道路交通安全講習。
貳、聲明異議意旨略以：異議人雖於上開時、地，有因酒後駕駛
    自用小客車肇事之情形係不爭執，惟僅就關於吊扣駕駛執照
    24個月部分聲明異議，因原處分機關一律吊扣各級汽車駕駛
    執照處分之作法，顯然無法通過憲法上平等原則、比例原則
    、工作權及人格自由發展權之檢視，亦有裁量違法濫用之虞
    ，爰請求撤銷原處分關於吊扣2 年駕駛執照部分等語。
參、按酒後駕車僅有一個交通違規行為，而且有關處罰效果之罰
    鍰、吊扣駕照（或記違規點數）及施以道路交通安全講習等
    與該交通違規行為是否存在均無從分離。法院審理時應先確
    定異議人是否確有交通違規行為事實，再決定原處分機關所
    適用之法律有無錯誤。從而，異議人於聲明異議狀雖僅記載
    就其中某部分處罰聲明異議，其餘部分並未提及，惟與其交
    通違規行為是否存在既無從分離，法院自應予以審理。否則
    ，如法院審理結果，認其交通違規行為不存在，則僅能將原
    處分關於其中某部分處罰予以撤銷改判，其餘部分因認未經
    聲明異議而確定，致生無交通違規行為，而遭處罰之不合理
    現象。又聲明異議，屬一種司法救濟途徑，由法院審查異議
    人所涉之違規事實是否成立，及原處分所適用之法條是否正
    確、裁罰是否適當，因法院負有司法審查之作用，對原處分
    違法或失當時，應自為處分，亦即法院應一併撤銷原處分，
    並自為裁罰，就罰鍰、吊扣駕照（或記違規點數）及施以道
    路安全講習等處罰重新諭知，以期適法（臺灣高等法院暨所
    屬法院98年法律座談會刑事類提案第23號、99年法律座談會
    刑事類提案第37號之審查意見及研討結果意旨參照）。依上
    開說明，本件異議人雖僅就吊扣駕照部分聲明異議，其餘部
    分未予異議，惟該裁處罰緩與施以道路交通安全講習部分，
    與交通違規行為是否存在無從分離，法院自應全部予以審理
    ，合先敘明。
肆、又按異議人不服第8 條主管機關所為之處罰，得於接到裁決
    書之翌日起20日內，向管轄地方法院聲明異議；又法院認為
    聲明異議有理由或聲明異議雖無理由而原處分不當或違法者
    ，應以裁定將原處分經聲明異議部分撤銷，並自為裁定，道
    路交通管理處罰條例第87條第1 項、道路交通事件處理辦法
    第19條分別定有明文。再按，汽車駕駛人飲用酒類或其他類
    似物後其吐氣所含酒精濃度超過每公升0.25毫克或血液中酒
    精濃度超過0.05 %以上，不得駕車；又汽車駕駛人，駕駛汽
    車經測試檢定有酒精濃度超過規定標準之情形者，處15,000
    元以上60,000元以下罰鍰，並當場移置保管該汽車及吊扣其
    駕駛執照1 年，因而肇事致人受傷者，並吊扣其駕駛執照2
    年；及應接受道路交通安全講習，道路交通管理處罰條例第
    35條第1 項第1 款、第24條第1 項第2 款分別定有明文。另
    依違反道路交通管理事件統一裁罰基準表，駕駛人違反道路
    交通管理處罰條例第35條第1 項第1 款之規定，其吐氣所含
    酒精濃度超過每公升0.25毫克以上未滿0.4 毫克者，小型車
    駕駛人之最低罰鍰為19,500元。故汽車駕駛人如飲酒後駕駛
    汽車，其酒精濃度超過規定之標準者，立法者認其酒後駕車
    之行為已足危及公共安全，遂以上開法律規定處以罰鍰及吊
    扣駕照，並就其是否因此肇事致人受傷或死亡，另予加重處
    罰。而參諸刑法上之公共危險罪，以不能安全駕駛為要件，
    必酒駕與肇事間存有因果關係，始足以認定構成公共危險罪
    責，同理，上開道路交通管理處罰條例第35條第1項第1款之
    「因而肇事致人受傷」之規定，亦應作相同解釋。是關於前
    開「肇事致人受傷或死亡」之規定，當係指因飲用酒類酒精
    濃度超過規定標準而駕車肇事致人受傷或死亡者，亦即該肇
    事致人受傷或死亡之事實，乃因汽車駕駛人酒後駕駛車輛所
    致，且二者間有相當因果關係（臺灣高等法院96年度交抗字
    第104 號交通事件裁定同此見解）。又法院受理交通事件，
    準用刑事訴訟法之規定，道路交通管理處罰條例第89條前段
    定有明文。而按刑事訴訟法第154 條第2 項、第301 條第1
    項分別明定犯罪事實應依證據認定之，無證據不得認定犯罪
    事實，又不能證明被告犯罪者，法院應諭知無罪之判決。再
    按認定犯罪事實所憑之證據，雖不以直接證據為限，間接證
    據亦包括在內，然而無論直接或間接證據，其為訴訟上之證
    明，須於通常一般之人均不致有所懷疑，而得確信其為真實
    之程度者，始得據為有罪之認定，倘其證明尚未達到此一程
    度，而有合理之懷疑存在以致事實審法院無從取得有罪之確
    信時，即應由法院為諭知被告無罪之判決，最高法院著有76
    年台上字第4986號判例可資參照。
伍、本件異議人於前揭時地，酒後駕駛車牌號碼8200-DR 號自用
    小客貨車，與案外人張慧珍所騎乘之車牌號碼772-EDD 號重
    型機車發生交通事故，張慧珍因而人車倒地受有傷害，嗣經
    警到場處理，測得異議人吐氣所含酒精濃度為每公升0.35毫
    克，超過法定標準等情，為異議人所自承，並有上開舉發違
    反道路交通管理事件通知單、裁決書、異議人酒精測定紀錄
    表、道路交通事故現場圖、調查報告表(一)(二)、刑法第185 之
    3 案件測試觀察紀錄表、調查筆錄及現場照片8 張，業經本
    院調取臺灣嘉義地方法院檢察署100 年度偵字第5621號卷證
    無訛，固堪認為真實。惟查：
  一異議人上開酒後駕車行為，因涉犯刑法第185 條之3 違背安
    全駕駛致交通危險罪嫌，經嘉義縣警察局水上分局報請臺灣
    嘉義地方法院檢察署檢察官偵查結果，認為異議人之酒測值
    為每公升0.35毫克，尚未達科學數據統計結果認定屬不能安
    全駕駛標準之每公升0.55毫克。又卷附前揭測試觀察紀錄表
    ，僅記載「駕駛過程，顯然無法安全駕駛」，且異議人於肇
    事現場並無意識模糊、注意力無法集中或身體平衡表現差之
    情形，無由據此推認異議人已達不能安全駕駛動力交通工具
    之程度，尚難認有不能安全駕駛動力交通工具之情事，而於
    100 年8 月18日以100 年度偵字第5621號為不起訴處分，有
    該案不起訴處分書在卷足憑，業經本院調閱上開偵查案卷查
    證無訛。
  二佐以前揭現場圖、現場照片及案外人張慧珍、異議人於警詢
    時之供稱可知，本件交通事故之發生係因張慧珍由高速公路
    下之涵洞內騎出與異議人發生擦撞，惟異議人縱未飲酒，亦
    有可能因未注意涵洞出入車輛而肇事。此外復查無其他積極
    證據足證異議人酒後駕車之違規行為，與肇事致人受傷間具
    有相當之因果關係，本諸罪疑唯輕法則，自應為有利異議人
    之認定。從而，本件異議人雖有酒後駕車之違規行為，惟尚
    乏證據足資證明其飲酒已達不能安全駕駛之狀態，難認其酒
    後駕車之違規行為與案外人張慧珍受傷間具有因果關係，是
    原處分機關逕認異議人酒精濃度超過規定標準駕車因而肇事
    致人受傷，對其裁處吊扣駕駛執照24個月之處分，於法即有
    未合。
  三按道路交通管理處罰條例第68條業於99年5 月5 日修正公布
    增訂第68條第2 項，並於99年9 月1 日施行，該條項規定：
    「領有汽車駕駛執照之汽車駕駛人，除駕駛聯結車、大客車
    、大貨車外非其駕駛執照種類之車輛，違反本條例之道路交
    通安全規則之規定，應受吊扣駕駛執照情形時，無因而肇事
    致人受傷或重傷者，記違規點數5 點。但1 年內違規點數其
    達6 點以上或再次應受吊扣駕駛執照情形者，併依原違反本
    條例應受吊扣駕駛執照處分規定，吊扣其駕駛執照。」其立
    法主要意旨，為利明確汽車駕駛人駕駛非其駕駛執照種類之
    車輛，違反應受吊扣駕駛執照之處分處理，增訂第2 項得緩
    即予吊扣而採記考領駕駛執照違規當時之車種，無人受傷者
    ，記違規點數5 點，仍無改正猶再犯違規之應併原吊扣處罰
    之規定。是以若行為人除駕駛聯結車、大客車、大貨車外非
    其駕駛執照種類之車輛，違反應受吊扣駕駛執照之處分時，
    無因而肇事致人受傷或重傷者，不得吊扣行為人所持有之駕
    駛執照，而以記違規點數5 點代之。查異議人領有普通大貨
    車駕駛執照，此有異議人之駕駛執照1 份在卷可憑；其酒後
    駕駛自用小客貨車之行為與發生事故致人受傷之間，無證據
    足資認定有因果關係存在，已詳如前述，則本件應論以異議
    人酒後駕車酒精濃度超過規定標準之違規，無從逕論以「因
    而肇事致人受傷」之情，揆諸上揭條文，此部分僅應裁處異
    議人記違規點數5 點之處分，方屬適法，原處分機關處以吊
    扣駕駛執照24個月之裁罰，即有違誤。
  四另原處分關於罰鍰19,500元及施以道安講習講習部分之裁處
    內容，於法並無違背之處，此部分雖未據異議人聲明異議，
    惟原處分既有上開不當之瑕疵，且異議人酒後駕車之違規行
    為單一，而罰緩、吊扣駕駛執照及施以道路交通安全講習等
    處罰效果與違規行為之存否俱無從分離，自應由本院將原處
    分全部予以撤銷，並依道路交通管理處罰條例第35條第1 項
    第1 款、第68條第2 項、第24條第1 項第2 款及違反道路交
    通管理事件統一裁罰基準表之規定，改諭知如主文第2 項所
    示之處分，以資適法。
據上論斷，應依道路交通管理處罰條例第87條第2 項，道路交通
事件處理辦法第19條前段，裁定如主文。
中    華    民    國   100    年    10    月    17    日
                   交通法庭     法  官  張淵森
上列為正本係照原本作成。
如對本裁定抗告，須於裁定送達後5 日內向本庭（雲林縣斗六市
○○路41號）提出抗告狀。
中    華    民    國   100    年    10    月    17    日
                                書記官  林玉玲